【裁判字號】    95,簡上,28
【裁判日期】    951011
【裁判案由】    傷害等
【裁判全文】
臺灣宜蘭地方法院刑事判決              95年度簡上字第28號
公  訴  人  臺灣宜蘭地方法院檢察署檢察官
上  訴  人
即  被  告  丙○○
上列上訴人即被告因傷害案件，不服中華民國95年3月20日，本
院羅東簡易庭95年度羅簡字第58號（聲請簡易判決處刑案號：94
年度偵字第2431號），提起上訴，本院管轄之第二審合議庭判決
如下：
    主  文
原判決撤銷。
丙○○傷害人之身體，處拘役肆拾日，如易科罰金，以銀元參佰
元即新台幣玖佰元折算壹日。
    事  實
一、丙○○係宜蘭縣南澳鄉○○街上之菜販，因己○○曾向其買
    菜而賒帳多時，於民國94年8月15日15時許，丙○○行經高
    羅錦霞位於宜蘭縣南澳鄉○○村○○路17號住處前，見己○○正與高羅錦霞、丁○○、戊○○在上址打麻將，即上前索
    債，惟遭己○○拒絕並否認欠債，因而怒火油生，竟基於傷
    害之犯意，揮拳毆打己○○下頷部位，致己○○受有頸部挫
    傷合併下頜部血腫傷害。經己○○向警方報案，於94年8月1
    5日下午3時30分許，在宜蘭縣蘇澳鎮○○路○段246號前逮捕
    丙○○。
二、案經宜蘭縣警察局蘇澳分局報請台灣宜蘭地方法院檢察署檢
    察官聲請簡易判決處刑。
    理  由
一、被告丙○○對於公訴人所提出之證據，其證據能力均不爭執
    ，合先敘明。
二、被告矢口否認上開犯行，辯稱：並未毆打告訴人己○○，只
    有拉她的手，她抽手才回彈到自己受傷云云。經查，上開犯
    罪事實，業據告訴人己○○於偵查中結證證述綦詳，復有證
    人高羅錦霞於偵查中結證證述可參，又有南澳鄉衛生所診斷
    證明書1紙在卷可查。被告所辯上情，與告訴人及證人高羅
    錦霞之證述不符，且依告訴人所受係頸部挫傷合併下頜部血
    腫傷害觀之，衡情應非告訴人自行抽手回彈所致，是被告所
    辯與常情有違，不足採信。事證明確，被告犯行應堪認定。
三、被告行為後，刑法業於94年2月2日修正公布，於95年7月1日
    施行。依修正後之刑法第2條第1項規定「行為後法律有變更
    者，適用行為時之法律。但行為後之法律有利於行為人者，
    適用最有利於行為人之法律」。本件被告行為時之刑法第27
    7條第1項所規定之罰金本刑，依罰金罰鍰提高標準條例第1
    條前段之規定，提高10倍，再換算為新臺幣，與修正後同法
    條所規定之罰金本刑，依刑法施行法第1條之1第1項及第2項
    前段之規定，變更其單位為新臺幣並提高30倍，其結果並無
    不同。另被告於行為時之刑法第41條第1項前段規定：「犯
    最重本刑為五年以下有期徒刑以下之刑之罪，而受六個月以
    下有期徒刑或拘役之宣告，因身體、教育、職業、家庭之關
    係或其他正當事由，執行顯有困難者，得以一元以上三元以
    下折算一日，易科罰金。」又被告行為時之易科罰金折算標
    準，修正前罰金罰鍰提高標準條例第2條前段（現已刪除）
    規定，就其原定數額提高為100倍折算1日，則本件被告行為
    時之易科罰金折算標準，最高應以銀元300元折算1日，經折
    算為新臺幣後，以新臺幣900元折算為1日。惟95年7月1日修
    正公布施行之刑法第41條第1項前段則規定：「犯最重本刑
    為五年以下有期徒刑以下之刑之罪，而受六個月以下有期徒
    刑或拘役之宣告者，得以新臺幣一千元、二千元或三千元折
    算一日，易科罰金。」比較修正前後之易科罰金折算標準，
    修正後之規定，並非較有利於被告。是修正後之規定均未較
    有利於被告，應一體適用修正前即行為時之法律。核被告所
    為，係犯刑法第277條第1項之傷害罪。
四、原判決對被告予以論科，固非無見。然查：被告所涉關於強
    制罪部分，應不另為無罪之諭知（詳後述），原判決認定被
    告有此部分之犯罪事實，並認此部分與傷害罪部分有修正前
    刑法牽連犯之裁判上一罪關係，此部分之認事用法尚有未洽
    。被告就提起上訴，否認全部犯行，就其所犯傷害罪部分固
    無理由，然就其所涉強制罪部分尚非無據，原判決既有可議
    ，自屬無法維持，應由本院將原判決撤銷，另為適法之諭知
    。爰審酌被告因索債未果，一時氣憤而出手傷害告訴人，其
    手段為毆擊一拳，惟告訴人僅係受有輕傷，然被告於犯後態
    度並非良好，且未與告訴人達成和解並給付賠償等一切情狀
    ，量處如主文所示之刑，並諭知易科罰金之折算標準。
五、公訴意旨略以：被告於上開時間、地點，基於妨害他人行使
    權利之犯意，徒手毆打告訴人，致告訴人受傷後，告訴人因
    此將身上現金新台幣（下同）4,000元交給被告，妨害告訴
    人對於現金權利之行使，因認被告涉犯刑法第304條之強制
    罪嫌。經查：
（一）公訴人認被告涉犯上開罪嫌，無非以：被告自白伊取走告
      訴人所交付之4,000元、告訴人之指訴與證人高羅錦霞、
      丁○○及戊○○之證述、南澳鄉衛生所診斷證明書及贓物
      認領保管單1紙為據。被告則堅決否認上開犯行，辯稱：
      該4,000元係告訴人所交付返還賒欠款項，並未妨害告訴
      人對現金權利之行使。
（二）按犯罪事實應依證據認定之，無證據不得推定其犯罪事實
      ，刑事訴訟法第154條第2項定有明文。次按事實之認定應
      憑證據，如未能發現相當證據，或證據不足以證明，自不
      能以推測或擬制之方法為裁判之基礎；又認定不利於被告
      之事實，須依積極證據，苟積極證據不足為不利於被告事
      實之認定時，即應為有利於被告之認定，更不必有何有利
      之證據（最高法院40年台上字第86號、30年上字第816號
      判例參照）。再所謂「積極證據足以為不利被告事實之認
      定」，係指據為訴訟上證明之全盤證據資料，在客觀上已
      達於通常一般人均不致於有所懷疑，而得確信被告確曾犯
      罪之程度，若未達此一程度，而有合理懷疑之存在時，即
      無從為有罪之確信，此觀同院76年度台上字第4986號判例
      意旨自明。
（三）經查，告訴人因向被告買菜而賒帳等情，業據被告供述在
      卷，復有證人即被告之妻乙○○於本院審理時之證述可參
      ，又有被告所提出上有告訴人簽名之帳單1紙附卷可稽。
      告訴人於偵查中亦坦承上開帳單之名字為伊所簽具，惟陳
      稱上開欠款已經還清等語，足見被告與告訴人確就賒欠款
      項乙事有所爭執。而關於交付該4,000元之經過，告訴人
      於警訊時先是指稱被告係直接搶走告訴人的錢等語，其後
      又改稱因被告對伊施暴，伊很害怕，所以將4,000元紙紗
      放在桌上，交付被告，被告拿了錢即放入口袋走了等語，
      所指訴內容前後不一，且伊因與被告有上開債務糾紛，其
      指訴應有誇大之情節，其所言之證據力薄弱。而證人丁○○、戊○○雖均於警訊時證稱：告訴人遭被告毆打後，因
      害怕而從口袋拿出4,000元放在桌上，被告即行取走離去
      等語，惟證人丁○○與戊○○分別與告訴人為表姊妹與姑
      嫂關係，且該二人亦均向被告賒欠帳款，有被告所提出上
      有該二人簽名之帳單2紙可參，是該二人證述之證據力亦
      有不足。又證人高羅錦霞於偵查中僅係證稱：告訴人遭被
      告歐打後即將4,000元放置桌上讓被告取走等語，不足以
      證明該4,000係因被告施強暴脅迫而交付。況證人戊○○
      於警訊亦證稱：被告取走4,000元後，告訴人就向被告稱
      「收據過來」，之後二人就一直在吵等語。顯見告訴人在
      桌上放置該4,000元時，應有以交付4,000元與被告以杜被
      告催討之意，否則應不至進而向被告陳稱「收據過來」等
      語。則衡諸告訴人交付金錢之意旨，應有償還欠款之意，
      難認係因被告強暴脅迫而有妨害告訴人對現金權利之行使
      ，再衡諸被告係因告訴人拖欠賒帳菜錢多時，始拿取告訴
      人放置桌上之現金4,000元，被告主觀上顯係以之清償欠
      款，並不具有妨害告訴人權利行使之犯意至明。是被告上
      開辯詞，尚屬可信。綜上所述，本院認依公訴人所舉證據
      ，對被告是否涉犯強制罪之犯行，仍有合理之可疑。依「
      罪證有疑，利於被告」之證據法則，則不得遽為不利被告
      之認定。此外，復查無證據證明被告涉犯公訴人所指之上
      開犯行，不能證明被告犯罪，惟公訴人認此部分與前揭論
      罪科刑部分有修正前刑法牽連犯之裁判上一罪關係，爰不
      另為無罪之諭知。
據上論斷，應依刑事訴訟法第455條之1第1項、第3項、第369條
第1項前段，刑法第2條第1項、修正前刑法第277條第1項、修正
前刑法第41條第1項，罰金罰鍰提高標準條例第1條前段、修正前
罰金罰鍰提高標準條例第2條，現行法規所定貨幣單位折算新台
幣條例第2條判決如主文。
本案經檢察官甲○○到庭執行職務
中    華    民    國    95    年    10    月    11    日
                  刑事第四庭  審判長法  官  林楨森
                                    法  官  蘇錦秀
                                    法  官  謝佩玲
以上正本證明與原本無異。
不得上訴。
                                    書記官  藍友隆
中    華    民    國    95    年    10    月    14    日
附錄本案論罪科刑法條：
中華民國刑法第277條第1項
傷害人之身體或健康者，處3年以下有期徒刑、拘役或1千元以下
罰金。


司法院資訊處製作；財團法人民間司法改革基金會備份。
